【裁判字號】    98,裁,1686
【裁判日期】    980709
【裁判案由】    徵收補償
【裁判全文】
最  高  行  政  法  院  裁  定
                                      98年度裁字第1686號
上  訴  人  甲○○
被 上訴 人  臺北縣政府
代  表  人  乙○○
上列當事人間徵收補償事件，上訴人對於中華民國98年3月26日
臺北高等行政法院97年度訴字第2265號判決，提起上訴，本院裁
定如下：
    主  文
上訴駁回。
上訴審訴訟費用由上訴人負擔。
    理  由
一、按對於高等行政法院判決之上訴，非以其違背法令為理由，
    不得為之，行政訴訟法第242條定有明文。依同法第243條第
    1項規定，判決不適用法規或適用不當者，為違背法令；而
    判決有同條第2項所列各款情形之一者，為當然違背法令。
    是當事人對於高等行政法院判決上訴，如依行政訴訟法第24
    3條第1項規定，以高等行政法院判決有不適用法規或適用不
    當為理由時，其上訴狀或理由書應有具體之指摘，並揭示該
    法規之條項或其內容；若係成文法以外之法則，應揭示該法
    則之旨趣；倘為司法院解釋或本院之判例，則應揭示該判解
    之字號或其內容。如以行政訴訟法第243條第2項所列各款情
    形為理由時，其上訴狀或理由書，應揭示合於該條項各款之
    事實。上訴狀或理由書如未依此項方法表明，或其所表明者
    與上開法條規定不合時，即難認為已對高等行政法院判決之
    違背法令有具體之指摘，其上訴自難認為合法。
二、上訴人為坐落臺北縣新莊市○○段584、585、587-1、588-1
    、589、590、591-1、648-1及658、658-1號等10筆土地所有
    人王林木之繼承人之一，上開土地原經被上訴人以96年9月2
    0日北府地用字第0960617364號公告徵收，作為交通部高速
    鐵路工程局辦理臺灣桃園國際機場聯外捷運系統工程（機場
    以北新莊市○市○路段）用地，其中丹鳳段648-1及658號土
    地，因同年度都市計畫變更為公共設施保留地，乃依土地徵
    收條例施行細則第31條第2項規定重新計算公告土地現值；
    嗣被上訴人以96年10月22日北府地徵字第09606912171號函
    撤銷原徵收公告，另以96年11月1日北府地徵字第096071616
    12號重新公告徵收。上訴人以補償地價偏低而異議，案經被
    上訴人以96年11月12日北府地價字第0960698505號函復查處
    情形。上訴人不服，復於96年12月3日提出陳情，被上訴人
    即將全案提交臺北縣地價及標準地價評議委員會97年第1次
    會議復議，決議結果維持原徵收補償價額。被上訴人乃將復
    議結果以97年3月3日北府地價字第0970135110號函（下稱原
    處分）函復上訴人。上訴人不服，循序提起行政訴訟。
三、原判決審酌原處分卷附之新莊市96年地價區段圖，認被上訴
    人依地價調查估計規則第18條第1項及第4項將系爭584、585
    、587-1、588-1、590號土地劃屬新莊市310地價區段○○○
    路線價）；658-1號土地劃為312地價區段；589、591-1號土
    地則跨屬310、312地價區段，並無不合。又系爭591號土地
    因分割新增591-1號，重新計算公告土地現值時，591號土地
    之公告現值雖略降為每平方公尺33,400元，然新增之591-1
    號土地之公告現值卻升為每平方尺36,503元，相較分割前後
    96年度公告現值總額並未因此降低；且土地徵收條例施行細
    則第31條第2項之規定，係就依該規定重新計算之公告現值
    與同年度原公告現值比較，而非與前年度之公告現值比較，
    故上訴人因比較95、96年度之公告現值，主張591號土地價
    值有降低情事，而認被上訴人違反前開規定，應有誤解。另
    ，地價調查估計規則第18條第1項應以鄉（鎮、市、區）等
    行政區域為單位之規定，係為地價區段之劃分方式，由各地
    政機關按其行政區域進行；然本件係依平均地權條例施行細
    則第63條規定，以毗鄰非保留地之區段地價平均計算，依此
    方法公告現值作為補償依據，係在追求相等或接近其原來可
    能地價之地價，不限於同一行政區域，系爭648-1及658號土
    地區段屬帶狀保留地，且與桃園縣龜山鄉相鄰，被上訴人將
    桃園縣龜山鄉土地地價納入平均計算，依前開規定，亦無不
    合。再，依地價調查估計規則第17條第3項、第21條第1項第
    1款及第23條第1至3項規定，公告土地現值估價基準日為每
    年9月1日，並於每年1月1日公告，則買賣實例收集期間應為
    前年之9月2日至去年之9月1日，故96年度公告土地現值之查
    價期間為94年9月2日至95年9月1日，被上訴人參考此期間之
    買賣實例或收益實例，於法並無不合，上訴人認應以96年間
    之買賣實例據以核算，於法無據，亦無可採；復從原處分之
    理由內容以觀，原處分已說明本案經法定程序提交地價評議
    委員會決議，此決定過程涉及專業判斷且已提供相對人判斷
    原處分是否具有適法性之合理資訊，上訴人主張原處分有理
    由不備之違法情事，尚難憑採等資為論據，因將訴願決定及
    原處分均予維持，駁回上訴人在原審之訴。
四、上訴意旨主張原判決一方面認依地價調查估計規則第18條第
    1項及第4項將系爭584、585、587-1、588-1、590號土地劃
    屬新莊市310地價區段○○○路線價）；658-1號土地劃為31
    2地價區段；589、591-1號土地則跨屬310、312地價區段，
    並無不合。另方面又謂同段648-1及658號土地所屬488地價
    區段將桃園縣龜山鄉土地一併劃入計算價，不應適用地價調
    查估計規則第18條第1項之規定，所持理由前後矛盾；另系
    爭丹鳳段584、585、587-1、588-1、589、590、591-1、658
    -1號土地全部位在新莊市都市計畫區內住宅區之土地，卻割
    裂為不同地價區段，然未具體說明其考量理由，僅單純引用
    法條文字，有判決理由不備之情；再，被上訴人究竟提供哪
    些資料及方案予地價評議委員會，皆未開示予上訴人，自難
    謂被上訴人已盡行政程序法第96條第1項第2款說明義務，另
    原判決並未說明帶狀保留地範圍，而逕將毗鄰之龜山鄉區段
    納入加權平均計算地價，亦有判決不備理由之當然違背法令
    ，又原判決認定被徵收之土地，應按照徵收公告期滿次日起
    算第15日之公告土地現值計算補償其地價，原判決卻未調查
    何時為「徵收公告期滿日」，顯有判決不備理由之情等違背
    法令情事。惟查，證據之取捨與當事人所希冀者不同，致其
    事實之認定亦異於該當事人之主張者，不得謂為原判決有違
    背法令之情形；本件經核上訴人之上訴理由，係就原審取捨
    證據、認定事實之職權行使，指摘其為不當，對於業經原判
    決詳予論述不採之事項再予爭執，泛言未論斷，或就原審所
    為論斷，泛言其論斷矛盾，而非具體表明合於不適用法規、
    適用法規不當、或行政訴訟法第243條第2項所列各款之情形
    ，難認對該判決之如何違背法令已有具體之指摘。依首開規
    定及說明，應認其上訴為不合法。
五、據上論結，本件上訴為不合法。依行政訴訟法第249條第1項
    前段、第104條，民事訴訟法第95條、第78條，裁定如主文
    。
中    華    民    國    98    年    7     月    9     日
                    最高行政法院第七庭
                        審判長法官  藍  獻  林
                              法官  廖  宏  明
                              法官  張  瓊  文
                              法官  姜  素  娥
                              法官  林  文  舟
以  上  正  本  證  明  與  原  本  無  異
中    華    民    國    98    年    7     月    9     日
                              書記官  賀  瑞  鸞


司法院資訊處製作；財團法人民間司法改革基金會備份。
